臺灣彰化地方法院民事判決　93年度訴字第809號
原　　　　告　丙○○
兼訴訟代理人　乙○○
被　　　　告　丁○○
　　　　　　　甲○○
共　　　　同
訴訟　代理人　涂芳田律師
複　　代理人　戊○○
上列當事人間請求侵權行為損害賠償等事件，經本院於民國94年
5月9日言詞辯論終結，判決如下：
    主  文
原告之訴及假執行之聲請均駁回。
訴訟費用由原告負擔。
    事實及理由
一、原告起訴主張：被告丁○○於民國89年5月間，故意向彰化
    縣警察局虛構事實，不實指認原告乙○○所駕駛原告丙○○
    所有車牌號碼A5-2978號自用小客車（下稱系爭A5-2978號自
    用小客車），係以被告甲○○所失竊車牌號碼A8-8093號自
    用小客車（下稱系爭A8-8093號自用小客車）拼裝而成。被
    告丁○○隨即將系爭A5-2978號自用小客車車身部分領回，
    並由被告甲○○擔任連帶保證人。原告乙○○因而遭彰化縣
    警察局以涉嫌竊盜、偽造文書等不名譽罪名，移送臺灣彰化
    地方法院檢察署偵辦，其後，雖經臺灣雲林地方法院檢察署
    檢察官以91年度偵字第4980號不起訴處分確定在案，然因被
    告丁○○之不實指認，致原告乙○○分別支出租用交通工具
    之費用新臺幣（下同）440,000元，並受有喪失系爭A5-2978
    號自用小客車之損害310,000元、名譽損害600,000元、非財
    產上損害600,000元；原告丙○○則受有名譽損害300,000元
    、非財產上損害300,000元。縱使被告丁○○並非故意為不
    實指認，亦有指認錯誤之過失，且被告甲○○為被告丁○○
    之連帶保證人，自應連帶負損害賠償責任。爰基於侵權行為
    之法律關係，請求被告連帶負賠償損害等語。並聲明：(一)被
    告應連帶給付原告乙○○1,950,000元，原告丙○○600,000
    元，及均自起訴狀繕本送達被告翌日起至清償日止，按週年
    利率5%計算之利息。(二)願供擔保，聲請宣告假執行。
二、被告則以：被告丁○○使用其母親即被告甲○○所有系爭A8
    -8093號自用小客車於87年4月1日失竊後，隨即向警察機關
    報案。嗣於89年5月間，被告丁○○接獲彰化縣警察局通知
    該自用小客車業已尋獲，但被告丁○○僅係依警察機關通知
    指認車輛，以及陳述失竊事實，並未指述原告乙○○有何竊
    車、改裝車輛或故買贓物之行為，被告甲○○亦不認識原告
    乙○○，更不可能有誣告行為。詎原告乙○○獲不起訴處分
    後，竟對被告丁○○提起誣告罪之告訴，然業經臺灣彰化地
    方法院檢察署檢察官為不起訴處分，並由臺灣高等法院臺中
    分院檢察署駁回再議，確定在案，被告自無侵權行為可言等
    語，資為抗辯。並聲明：(一)原告之訴及假執行之聲請均駁回
    。(二)如受不利判決，願供擔保，聲請免為假執行。
三、兩造不爭執之事實：
  (一)被告丁○○於89年5月間，曾向彰化縣警察局指認被告丙○○所有系爭A5-2978號自用小客車之車身，原為被告甲○○
    所失竊系爭A8-8093號自用小客車之車身，並由被告甲○○
    擔任保證人，將該車身領回保管。
  (二)原告乙○○因購買系爭A5-2978號自用小客車，經彰化縣警
    察局以涉犯刑法第349條第2項故買贓物罪嫌移送，業經臺灣
    雲林地方法院檢察署檢察官以91年度偵字第4980號不起訴處
    分書，為不起訴之處分。
四、原告另主張：被告丁○○係故意向彰化縣警察局不實指認原
    告乙○○所駕駛原告丙○○所有系爭A5-2978號自用小客車
    ，係以被告甲○○所失竊系爭A8-8093號自用小客車拼裝而
    成；縱非故意指認不實，亦有指認錯誤之過失等語，則為被
    告所否認，並以前詞置辯。茲將兩造爭點分述如下：
  (一)本件原告主張被告丁○○有故意不實指認或過失指認錯誤等
    語，並提出臺灣雲林地方法院檢察署檢察官91年度偵字第49
    80號不起訴處分書為證。揆諸上開不起訴處分書之內容，檢
    察官認定系爭A5-2978號自用小客車並非以系爭A8-8093號自
    用小客車併裝而成，無非係以原告乙○○所出具之87年3月
    11日臺灣省公路局中區監理所彰化監理站車輛檢驗紀錄表（
    下稱系爭檢驗紀錄表）、輪胎出貨單、輪胎印記照片為主要
    依據。然查：
  1.系爭A5-2978號自用小客車原為訴外人林正雄所有之車牌號
    碼N8-107號營業用小客車，林正雄於87年2月6日繳銷N8-107
    號車牌後，於87年4月15日將該車移轉登記予訴外人員林種
    苗社，並由員林種苗社於同日重新申領M4-7630號車牌；其
    後，員林種苗社復於87年6月15日將該車移轉登記予訴外人
    陳信彰，經陳信彰於87年7月7日繳銷M4-7630號車牌，由原
    告丙○○於同日重新申領A5-2978號車牌，並於翌日將該車
    移轉登記予原告丙○○等情，此有本院依職權所調取之汽車
    車籍查詢資料、汽車車主歷史查詢資料、汽車異動歷史查詢
    資料、汽車新領牌照登記書、汽（機）車過戶登記書在卷可
    稽，足見系爭A5-2978號自用小客車於87年2月6日繳銷牌照
    後，係至同年4月15日始重新申領牌照。再依卷附系爭檢驗
    紀錄表影本所示，其檢驗紀錄欄均為空白，另參酌卷附員林
    種苗社於87年4月15日向臺灣省公路局臺中區監理所彰化監
    理站重新請領M4-7630號車牌所提出之汽車新領牌照登記書
    ，載明該車檢驗日期為87年4月15日，則系爭A5-2978號自用
    小客車是否確曾於87年3月11日至彰化監理站辦理車輛檢驗
    ，自非無疑。因此，上開不起訴處分書僅以系爭檢驗紀錄表
    ，即認為系爭A5-2978號自用小客車於87年3月11日業已存在
    ，尚難採憑。
  2.被告丁○○指認當時，系爭A5-2978號自用小客車之輪胎係
    原告乙○○於88年12月20日所更換等情，業經原告乙○○提
    出輪胎出貨單、輪胎印記照片在卷為證，固堪信為真實。然
    原告於94年4月11日本院言詞辯論期日亦自承：系爭A5-2978
    號自用小客車於88年12月20日所更換之輪胎，與原有輪胎之
    型號、尺寸是否相同，伊並未注意等語，自不能排除系爭A5
    -2978號自用小客車於88年12月20日更換前之輪胎，亦為相
    同型號、尺寸，且係被告丁○○於系爭A8-8093號自用小客
    車失竊前所更換之可能。因此，上開不起訴處分書認為系爭
    A5-2978號自用小客車並非以系爭A8-8093號自用小客車拼裝
    而成，亦嫌速斷。
  (二)林正雄所有車牌號碼N8-107號營業用小客車於87年1月間，
    因發生車禍致車頭毀損，林正雄即出賣予訴外人楊壹，嗣經
    訴外人吳舜賢、許家榮、翁統鵬、蔡國良、蔡國明依序轉賣
    後，於87年3月間，蔡國明再出賣予訴外人謝義堅，經訴外
    人黃掌秋介紹，謝義堅復於87年7月7日出賣予原告乙○○，
    由原告丙○○於同日重新申領A5-2978號車牌，並於翌日將
    該車移轉登記予原告丙○○，而系爭A5-2978號自用小客車
    經彰化縣警察局查獲時，其車身號碼部分確經切割取下，並
    重新焊接車牌號碼N8-107號營業小客車之A0000000號車身號
    碼等情，經林正雄、楊壹、吳舜賢、許家榮、翁統鵬、蔡國
    良、蔡國明、謝義堅、黃掌秋於警詢時供述明確，並有系爭
    A5-2978號自用小客車照片為憑，此經本院調取臺灣雲林地
    方法院檢察署91年度偵字第4980號偵查卷宗，核閱無訛。又
    被告甲○○所有系爭A8-8093號自用小客車係於87年4月1日
    ，在臺中市○○區○○路與河南路口失竊，此有臺灣雲林地
    方法院檢察署91年度偵字第4980號偵查卷宗所附竊盜車輛名
    冊可考。而謝義堅前因於86年10月19日至88年1月17日，在
    臺中縣市及彰化縣境內竊取他人車輛，並以之為常業，犯刑
    法常業竊盜罪，經臺灣高等法院臺中分院88年度上易字第19
    36號刑事判決，處有期徒刑3年，並經最高法院91年度臺上
    字第708號刑事判決，駁回謝義堅之上訴，確定在案，且謝
    義堅因竊取被告甲○○所有系爭A8-8093號自用小客車之行
    為，經臺灣臺東地方法院檢察署檢察官以該竊盜案件為上開
    確定刑事判決所認定常業竊盜犯行之一部分，屬實質上同一
    案件，為該確定刑事判決效力所及，依法不得再行起訴為由
    ，作成不起訴處分等情，此有上開刑事判決書、不起訴處分
    書查詢資料可稽，堪信被告甲○○所有系爭A8-8093號自用
    小客車，係遭謝義堅所竊取無訛。再者，系爭A5-2978號自
    用小客車冷氣出風口上方有粘貼汽車芳香劑瓶座之痕跡，以
    及後視鏡上綁有平安符之紅絲帶，與系爭A8-8093號自用小
    客車失竊前之車內狀況相符，亦經被告丁○○於警詢時供述
    明確，並有系爭A5-2978號自用小客車照片為證，此有上開
    臺灣雲林地方法院檢察署偵查卷宗可考。綜上所述，原告乙○○向謝義堅買受之系爭A5-2978號自用小客車，確有可能
    係謝義堅以其所竊得系爭A8-8093號自用小客車之車身，與
    車牌號碼N8-107號營業用小客車之引擎拼裝而成。
  (三)此外，原告復未能提出其他證據，足資證明系爭A5-2978號
    自用小客車並非以被告甲○○所失竊系爭A8-8093號自用小
    客車拼裝而成之事實，自難認為被告丁○○之指認有何不實
    或錯誤可言。因此，原告主張：其等因被告丁○○故意指認
    不實或過失指認錯誤之行為，而受有損害等語，亦難採取。
五、從而，原告基於侵權行為之法律關係，請求被告連帶給付原
    告乙○○1,950,000元，原告丙○○600,000元，及均自起訴
    狀繕本送達被告翌日起至清償日止，按週年利率5%計算之利
    息，均無理由，應予駁回。
六、原告之訴既經駁回，其假執行之聲請，即失所附麗，亦應駁
    回。
七、訴訟費用負擔之依據：民事訴訟法第78條、第85條第1項前
    段。
中　　華　　民　　國　　94　　年　　6 　　月　　6 　　日
                  民事第二庭    法　官　鄭舜元
以上正本係照原本作成。
如不服本判決，應於判決送達後20日內向本院提出上訴狀。
中　　華　　民　　國　　94　　年　　6 　　月　　6 　　日
                      　　　    書記官　顏督訓
